【裁判字號】    97,消債更,1114
【裁判日期】    980227
【裁判案由】    更生事件
【裁判全文】
臺灣板橋地方法院民事裁定          97年度消債更字第1114號
聲  請  人  甲○○
上列當事人因消費者債務清理事件，聲請更生，本院裁定如下：
    主  文
聲請駁回。
聲請程序費用由聲請人負擔。
    理  由
一、按債務人不能清償債務或有不能清償之虞者，得依本條例所
    定更生或清算程序，清理其債務，消費者債務清理條例第3
    條定有明文。而所謂「不能清償債務」，係指債務人欠缺清
    償能力，對於已屆清償期，且已受請求之債務之全部或主要
    部分，客觀上可預見其為一般且繼續的不能清償之財產狀態
    之謂。又清償能力係由財產、信用、勞力三者構成，雖無足
    夠財產，如有良好之信用、優良之技術或持續不斷之勞力，
    即屬有清償債務之可能。
二、本件聲請意旨略以：聲請人積欠債務總金額為新臺幣（下同
    ）3,849,396 元，因有不能清償債務之虞，前已提出債權人
    清冊，依本條例第151 條第1 項規定以書面向最大債權金融
    機構臺新國際商業銀行（下稱臺新銀行）申請前置協商債務
    清償方案，臺新銀行雖提出年利率0%、分180 期，每月應繳
    金額11,000元之還款方案，惟聲請人目前任職肯定信聯合國
    際股份有限公司，擔任電話行銷人員，並無把握能夠持續15
    年均有高額之業績獎金收入，且聲請人另積欠前夫乙○○1,
    700,000 元待清償，另需扶養2 名未成年子女以及父母，故
    無法接受臺新銀行提出之還款方案而協商不成立，又聲請人
    無擔保或無優先權之債務總額未逾12,000,000元，復未經法
    院裁定開始清算程序或宣告破產，故為此聲請更生等語。
三、查聲請人主張其曾提出債權人清冊，依消費者債務清理條例
    第151 條第1 項規定，以書面向最大債權金融機構臺新銀行
    申請協商債務清償方案，惟協商不成立等情，業據其提出該
    銀行出具之前置協商不成立通知書1 件為證，堪信屬實。又
    聲請人主張其未來15年間無法保證持續均有高額之業績獎金
    收入，另有民間債務待清償，更需扶養幼子及父母，故無法
    接受臺新銀行提出之還款方案等語。然而，依聲請人所陳，
    其自97年3 月31日起至同年6 月30日止任職於肯定信聯合國
    際股份有限公司擔任電話行銷人員期間，平均每月底薪19,0
    67元加計業績獎金23,221元共計42,288元，另有其前夫每月
    支付贍養費10,000元之收入，合計52,288元【計算式：薪資
    42,288元＋贍養費10,000元＝52,288元】，又其每月必要支
    出包括其未成年子女及父母之扶養費共19,000元【計算式：
    水費100 元＋電費200 元＋瓦斯費200 元＋電話費400 元＋
    膳食費10,000元＋未成年子女教育費1,000 元＋父親扶養費
    2,500 元＋母親扶養費2,500 元＋醫療費300 元＋交通費80
    0 元＋日用雜貨支出1,000 元＝19,000元】，則聲請人每月
    收入52,288元扣除其每月必要支出19,000元後，尚餘33,288
    元，自足以負擔臺新銀行提出每月清償11,000元之還款方案
    。至聲請人雖主張另積欠其前夫乙○○1,700,000 元等語，
    惟未陳明其每月清償上開債務之還款金額為何，況其每月收
    入扣除其每月必要費用以及依臺新銀行所提方案還款後，仍
    有餘款可以清償其所積欠之民間債務。抑且，聲請人目前係
    38歲，尚屬壯年，距離勞動基準法第54條所定強制退休年齡
    65歲，仍有20餘年，非無勞動能力可以賺錢還款。綜上所述
    ，本件聲請人之每月收入既足以維持其基本生活及負擔最大
    債權金融機構提議之清償債務方案，即難認其有何不能清償
    債務或有不能清償之虞之情事，自與消費者債務清理條例第
    3 條所定要件不符，是其所為更生之聲請，不應准許，爰裁
    定如主文。
中    華    民    國    98    年    2     月    27    日
                  民事第三庭    法  官  王瑜玲
上為正本係照原本作成
如不服本裁定，應於裁定送達後10日內，以書狀向本院提出抗告
，並繳納抗告費新臺幣1,000 元。
中    華    民    國    98    年    3     月    4     日
                                書記官  黃美雲


司法院資訊處製作；財團法人民間司法改革基金會備份。
